【裁判字號】    97,交聲,1335
【裁判日期】    971231
【裁判案由】    違反道路交通管理處罰條例聲明異議
【裁判全文】
臺灣桃園地方法院交通事件裁定    97年度交聲字第1335號
原處分機關  交通部公路總局新竹區監理所
異  議  人
即受處分人  甲○○
上列異議人即受處分人因違反道路交通管理處罰條例案件，對於
交通部公路總局新竹區監理所中華民國97年8 月5 日所為之處分
（原處分案號：桃監裁罰字第裁52-DB0000000號）聲明異議，本
院裁定如下：
    主  文
異議駁回。
    理  由
一、按汽車駕駛人駕駛汽車肇事，無人受傷或死亡而未依規定處
    置者，處新臺幣（下同）1,000 元以上3,000 元以下罰鍰；
    逃逸者，並吊扣其駕駛執照1 個月至3 個月；又汽車駕駛人
    違規肇事受吊扣駕駛執照處分者，應接受道路交通安全講習
    ，道路交通管理處罰條例第62條第1 項、第24條第1 項第1
    款分別有明文規定。再汽車駕駛人駕駛汽車肇事，無人受傷
    或死亡而未依規定處置逃逸者，如於期限內繳納或到案聽候
    裁決者，依違反道路交通管理事件統一裁罰基準及處理細則
    第2 條第2 項所定之違反道路交通管理事件統一裁罰基準表
    之規定，應裁罰3,000 元，並吊扣駕駛執照1 個月。
二、本件原處分機關交通部公路總局新竹區監理所係以：異議人
    即受處分人（下稱異議人）甲○○於民國97年5 月25日下午
    3 時40分許，在桃園縣大溪鎮○○路中正公園前之停車場內
    ，駕駛車牌號碼Z6-3883 號自小客車（下稱系爭自小客車）
    肇事未依規定處置而逃逸，經舉發單位桃園縣政府警察局大
    溪分局南雅派出所警員乙○○據報處理，並以異議人駕駛汽
    車肇事，無人受傷或死亡而未依規定處置並逃逸為由，依違
    反道路交通管理處罰條例第62條第1 項之規定掣單舉發。嗣
    異議人於應到案日期前提出申訴，經原處分機關函請舉發單
    位調查後，仍認異議人確有前開交通違規行為之事實，原處
    分機關乃依上開條文、違反道路交通管理事件統一裁罰基準
    及處理細則第43條、第44條及第67條等規定，於97年8 月5
    日以桃監裁罰字第裁52-DB0000000號違反道路交通管理事件
    裁決書裁處異議人罰鍰3,000 元，吊扣駕駛執照1 個月，及
    施以道安講習在案。
三、聲明異議意旨略以：系爭自小客車平常雖是異議人在使用，
    但於95年間就已經失竊，異議人係一直到97年10月11日前後
    才發現系爭自小客車被停放在大溪樹仔腳後面，所以異議人
    於前揭違規時間不可能駕駛系爭自小客車至桃園縣大溪鎮○
    ○路中正公園前之停車場，警察開單要有相關証據証明，不
    能僅憑片面之詞即開單舉發云云。
四、經查：
    (一)異議人於前揭時間，在桃園縣大溪鎮○○路中正公園前之
      停車場內，確有駕駛系爭自小客車，且於倒車時不慎撞及
      證人丙○○所駕駛之車牌號碼8291-RU 號自小客車，並趁
      證人丙○○下車查看遭撞擊之部位時，隨即駕車逃逸乙情
      ，業據證人丙○○於本院調查時結證稱：伊於97年5 月25
      日下午3 時40分許，確有駕駛車牌號碼8291-RU 號自小客
      車搭載伊男友江俊憲至桃園縣大溪鎮○○路中正公園前之
      停車場內，當時伊準備要停車，故保持靜止狀態等左前方
      之車子開出，就突然發現右前車身之葉子板遭1 部倒車之
      車子右後車尾撞及，伊當時就下車詢問對方要如何處理，
      對方也有詢問係撞到何處、需賠償多少錢，但當伊等查看
      遭撞擊之部位時，對方就駕車逃逸，伊就記下對方之車號
      ，並與伊男友所記下之車號互相核對後，隨即前往南雅派
      出所報案，對方男子就是在庭之異議人，伊後來也有至車
      廠修車等語明確（參見本院卷第39至41頁），並有證人丙
      ○○所有之前揭自小客車之車損照片8 幀（參見本院卷第
      7 、8 頁）、桃苗汽車股份有限公司估價單暨電子計算機
      統一發票各1 紙（參見本院卷第9 、11頁）、統一產物保
      險股份有限公司汽車保險計算書1 份、領款收據1 紙暨查
      案證明單1 紙（參見本院卷第10、12、13頁）在卷可稽。
    (二)至異議人雖以前揭詞置辯。惟查，異議人於97年6 月4 日
      經警循線通知到案說明時，先係表示：系爭自小客車已經
      在多年前失竊，伊因為怕繳稅金所以未報失竊云云，有警
      詢筆錄1 份附卷可參（參見本院卷第58、59頁），嗣於提
      起本件申訴時，卻又改稱：系爭自小客車已經多年不能使
      用，早已是廢車云云，有交通違規陳述單及查詢單1 紙附
      卷可考（參見本院卷第26頁），繼於本院調查時，復再改
      稱：伊的車子係在95年間失竊，伊有向大溪分局福安派出
      所報案，伊不知道為何未向裁決機關表示系爭自小客車已
      經失竊云云（參見本院卷第37、38頁），其所辯顯然前後
      迴異，是否堪值採信，已非無疑。又證人丙○○於前開車
      禍事故發生後，隨即與其男友前往南雅派出所報案，並明
      確向承辦員警乙○○告知其係遭車牌號碼為Z6-3883 號之
      紅色自小客車撞及，且該部紅色自小客車隨即離去，嗣乙
      ○○即依據丙○○所提供之車號查詢車籍資料，並於同日
      下午即至異議人家中查訪，雖因異議人外出未遇，然亦向
      異議人之配偶確認異議人係駕駛系爭自小客車外出等情，
      業據證人乙○○於本院調查時結證稱：丙○○係開車與其
      男友一同至派出所報案，丙○○有向伊表示是在中正公園
      之停車場內被1 部紅色車子撞到，也有看到對方本人，後
      來對方駕車隨即離去，丙○○就記下對方車號為Z6-3883
      號，之後伊就依據丙○○所提供之車號查詢車籍資料，並
      在當日下午至異議人之住處查訪，但異議人之太太表示異
      議人開車外出，伊有詢問異議人係開何部車子外出，異議
      人之太太表示係開1 部紅色車子，伊並與異議人之太太確
      認該部紅色車子之車號及提示車籍資料，異議人之太太均
      表示係異議人之車子無誤，其後約於96年10月11日或12日
      前後，伊經由異議人之鄰居得知異議人之車子停放在異議
      人住處附近之41號後方空地，伊就前往拍照，並將照片燒
      錄至庭呈之光碟等語綦詳（參見本院卷第41、42頁），且
      經本院當庭勘驗上開光碟確認系爭自小客車確為紅色無訛
      ，有本院97年10月20日勘驗筆錄1 份附卷可參（參見本院
      卷第44頁），另系爭自小客車車身確為紅色乙節，亦據異
      議人於本院調查時坦認無誤（參見本院第43頁），此外，
      並有本件道路交通事故調查卷宗1 份附卷可佐（參見本院
      卷第48至68頁），均足證證人丙○○前揭所言皆屬非虛。
      再者，系爭自小客車並無任何失竊報案紀錄一情，亦據證
      人乙○○於本院調查時結證稱：異議人有向伊表示系爭自
      小客車已經於3 年前失竊，但經過伊的查詢並沒有相關資
      料，伊有再詢問異議人為何無失竊報案資料，異議人始表
      示因為擔心報失竊需補繳稅金，所以沒有報案等語（參見
      本院卷第42、43頁），參以異議人始終無法提出任何足以
      證明系爭自小客車前已失竊之相關確切證據以供本院調查
      ，益徵異議人辯稱系爭自小客車已經失竊云云，顯係事後
      卸責之詞，要非可採。從而，本件異議人駕駛汽車肇事，
      無人受傷或死亡而未依規定處置並逃逸之交通違規行為，
      事證明確，確堪認定。
五、綜上所述，異議人既有上開可歸責之交通違規行為，則原處
    分機關依違反道路交通管理處罰條例第62條第1 項、第24條
    第1 項第1 款、違反道路交通管理事件統一裁罰基準及處理
    細則第43條、第44條、第67條暨違反道路交通管理事件統一
    裁罰標準表之規定，裁處異議人罰鍰3,000 元，吊扣駕駛執
    照1 個月，及施以道安講習，其認事用法均無不當。異議人
    陳稱原處分不當，為無理由，應予駁回。
據上論斷，應依道路交通案件處理辦法第19條，裁定如主文。
中    華    民    國    97    年    12    月    31    日
                  交通法庭  法  官    陳振嘉
以上正本證明與原本無異。
如不服本裁定應於裁定送達後5 日內向本院提出抗告狀。
                            書記官    伍幸怡
中    華    民    國    98    年    1     月    6     日


司法院資訊處製作；財團法人民間司法改革基金會備份。
